【裁判字號】    94,訴,1212
【裁判日期】    950630
【裁判案由】    偽造有價證券等
【裁判全文】
臺灣臺南地方法院刑事判決              94年度訴字第1212號
公  訴  人  臺灣臺南地方法院檢察署檢察官
被      告  丁○○
指定辯護人  本院公設辯護人  余訓格
上列被告因偽造有價證券等案件，經檢察官提起公訴（94年度偵
字第9854號），本院判決如下：
    主  文
丁○○連續意圖供行使之用，而偽造有價證券，處有期徒刑貳年
，緩刑伍年。附表壹所示之偽造支票壹紙及附表貳所示之偽造本
票貳紙均沒收。
    事  實
一、丁○○為向友人戊○○、丙○○借款，竟意圖為自己不法所
    有，基於竊取之犯意，先於民國九十二年十一月間，在與妻
    甲○○（兩人已於九十二年十一月二十六日離婚）兩人位於
    臺南縣麻豆鎮安東里安業二七七之三號之共同住處二樓房間
    內，趁四下無人之際，徒手竊取甲○○之母己○所有、交由
    甲○○保管、票號為ＢＣ0000000號、付款人為華南
    商業銀行麻豆分行、印有面額新臺幣（下同）二十八萬元之
    空白支票一紙得手，旋意圖供行使之用，基於偽造有價證券
    之概括犯意，盜用己○之印章蓋於前揭空白支票發票人欄上
    ，並填寫發票日為九十三年十一月一日、金額二十八萬元（
    阿拉伯數字），偽造如附表壹所示之支票一紙後，持以向友
    人戊○○行使而借得二十八萬元。復承前揭犯意，於九十三
    年四月一日，冒用其同事乙○○之名義，偽造如附表貳編號
    一所示之本票一紙，持以向友人丙○○誆稱係乙○○及伊均
    急須現金而借得七萬元（起訴書誤載為五萬元）。又承前揭
    犯意，於九十三年五月七日，偽造如附表貳編號二所示之本
    票一紙，持以向丙○○以同一方式借得五萬元。嗣因甲○○
    、丙○○分別發覺提出告訴，始悉上情。
二、案經己○、甲○○及丙○○分別訴請臺灣臺南地方法院檢察
    署檢察官偵查起訴。
    理  由
甲、程序部分：
一、按刑法第三百二十四條第二項、第三百二十條第一項之親屬
    間竊盜罪，須告訴乃論，且告訴乃論之罪，其告訴應自得為
    告訴之人知悉犯人之時起，於六個月內為之，刑事訴訟法第
    二百三十七條第一項定有明文，且所稱知悉，係指確知犯人
    之犯罪行為而言，如初意疑有此犯行，而未得確實證據，及
    發見確實證據，始行告訴，則不得以告訴人前此之遲疑，未
    經申告，遂謂告訴為逾越法定期間（最高法院二十八年上字
    第九一九號判例意旨參照）。
二、被告丁○○所涉竊取其妻甲○○所管領之前揭空白支票一紙
    之親屬間竊盜罪嫌，依前揭規定，應告訴乃論。查被害人甲○○於偵訊中供稱：伊於九十二年十一月二十六日離婚後搬
    離臺南縣麻豆鎮安東里安業二七七之三號住處後，始發現空
    白支票不見，嗣於九十三年十一月十七日法院至己○住處查
    封房子時，伊始知悉係戊○○持有發票人為己○如附表壹所
    示之支票，而該支票並非伊所簽發，伊打電話給戊○○始知
    係被告交付前揭支票予戊○○，因之前伊與被告住在一起，
    且伊並未同意被告簽發該支票，伊因此猜測係被告竊取等語
    （九十三年度發查字第三一三七號卷第十至十一頁），是甲○○知悉被告之竊盜嫌疑之時點應係在九十三年十一月十七
    日以後，且其於九十三年十一月二十三日即具狀向臺灣臺南
    地方法院檢察署提出告訴，有卷附收文戳章可憑（九十三年
    度發查字第三一三七號第一頁），是本件告訴合法，訴追條
    件業已具備，先予敘明。
乙、實體部分：
一、上揭犯罪事實，業據被告丁○○於本院準備程序及審理中坦
    承不諱，核與證人即告訴人甲○○、丙○○、被害人戊○○
    於偵訊中證述之情節大致相符，並有如附表壹所示支票影本
    一紙及退票理由單一紙（九十三年度發查字第三一三七號卷
    第四四頁）、如附表貳所示本票影本二紙（九十四年度他字
    第一三四七號卷第五頁）在卷可稽，足認被告之任意性自白
    均與事實相符，堪以採信。本案事證明確，被告犯行堪以認
    定，應依法論科。
二、按有價證券係以實行券面所表彰之權利時必須占有該券為其
    特質。支票及本票上權利之移轉及行使，與其占有有不可分
    離之關係，一旦喪失占有，非依法定程序，不得享有票據上
    之權利，是支票及本票自均屬有價證券之一種。核被告所為
    ，係犯刑法第三百二十四條第二項、第三百二十條第一項之
    親屬間竊盜罪及同法第二百零一條第一項之偽造有價證券罪
    。被告行使偽造有價證券以使證人戊○○及丙○○交付財物
    ，所交付者即為證券本身之價值，不另論詐欺取財罪（最高
    法院二十五年上字第一八一四號判例意旨參照）。被告偽造
    有價證券後持以行使，其行使之低度行為應為偽造有價證券
    之高度行為所吸收，且其盜用己○之印章、偽造乙○○之署
    押乃屬偽造有價證券之階段行為，均不另論罪。被告先後多
    次偽造有價證券之犯行，時間緊接，方法相同，觸犯構成要
    件相同之罪名，顯係基於概括犯意反覆為之，為連續犯，應
    依刑法第五十六條之規定論以一罪，並依法加重其刑。又被
    告所犯上述二罪間，有方法、目的之牽連關係，應依刑法第
    五十五條牽連犯之規定，從較重之偽造有價證券罪處斷。爰
    審酌被告係因當時投資失利且遭人倒債，急須現金週轉致為
    此犯行（九十四年度偵緝字第五六０號卷第二一頁），始因
    一時失慮致罹重典，在客觀上尚足以引起一般同情，縱使宣
    告法定最低刑度猶嫌過重，爰依刑法第五十九條之規定酌量
    減輕其刑，並依法先加後減。爰審酌被告並無前科，素行良
    好，有卷附臺灣高等法院被告前案紀錄表可佐，犯後坦承全
    部犯行且有悔意，態度甚佳，復已與被害人戊○○及丙○○
    達成和解，有卷附和解書二紙可稽，及其犯罪動機、手段、
    目的、偽造之有價證券數量為三紙等一切情狀，量處如主文
    所示之刑，以資懲儆。再者，被告前未曾受有期徒刑以上刑
    之宣告，有前述前案紀錄表可稽，其已積極與確實受有財產
    損害之戊○○及丙○○達成和解，其經此次偵查審判之教訓
    後，當知所警惕，應無再犯之虞，本院認其所宣告之刑以暫
    不執行為適當，爰併諭知緩刑五年，以勵自新。末查，如附
    表壹所示之偽造支票一紙及如附表貳所示之偽造本票二紙雖
    均未經扣案，惟無積極證據證明業已滅失，爰依刑法第二百
    零五條之規定，不問屬於被告所有與否，均予宣告沒收。又
    前揭偽造之本票既已沒收，則其上偽造之「乙○○」署押共
    三枚，自毋庸重複諭知沒收（最高法院六十三年臺上字第二
    七七０號判例意旨參照），併此敘明。
據上論斷，應依刑事訴訟法第二百九十九條第一項前段，刑法第
五十六條、第二百零一條第一項、第三百二十條第一項、第五十
五條、第五十九條、第七十四條第一款、第二百零五條，罰金罰
鍰提高標準條例第一條前段，判決如主文。
本案經檢察官庚○○到庭執行職務。
中    華    民    國    95    年    6     月    30    日
                  刑事第一庭  審判長法  官  沈揚仁
                                    法  官  洪榮家
                                    法  官  張婷妮
以上正本證明與原本無異。
如不服本判決，應於收受送達後10日內向本院提出上訴書狀（應
附繕本）。
                                    書記官  陳姿利
中    華    民    國    95    年    7     月    3     日
中華民國刑法第三百二十條第一項意圖為自己或第三人不法之所
有，而竊取他人之動產者，為竊盜罪，處五年以下有期徒刑、拘
役或五百元以下罰金。
中華民國刑法第二百零一條第一項
意圖供行使之用，而偽造、變造公債票、公司股票或其他有價證
券者，處三年以上十年以下有期徒刑，得併科三千元以下罰金。
附表壹：
┌──┬──┬─────┬───┬─────┬────┬───┬────┬────┐
│編號│性質│票      號│發票人│面      額│發 票 日│付款人│付 款 地│備註（偽│
│    │    │          │      │（新臺幣）│（民國）│      │        │造方式）│
├──┼──┼─────┼───┼─────┼────┼───┼────┼────┤
│ 一 │支票│ＢＣ一六三│己  ○│二十八萬元│九十三年│華南商│臺南縣麻│盜用己○│
│    │    │八三五六號│      │          │十一月一│業銀行│豆鎮中山│之印章蓋│
│    │    │          │      │          │日      │麻豆分│路三十六│於發票人│
│    │    │          │      │          │        │行    │號      │欄位    │
└──┴──┴─────┴───┴─────┴────┴───┴────┴────┘
附表貳：
┌──┬──┬─────┬───┬─────┬────┬────┬────────┐
│編號│性質│票      號│發票人│面      額│發 票 日│到 期 日│備            註│
│    │    │          │      │（新臺幣）│（民國）│（民國）│ （偽 造 方 式）│
├──┼──┼─────┼───┼─────┼────┼────┼────────┤
│ 一 │本票│ＣＨ五二七│乙○○│七萬元    │九十三年│九十三年│偽造乙○○之簽名│
│    │    │二０八號  │      │          │四月一日│五月二日│及捺印各一枚於發│
│    │    │          │      │          │        │        │票人欄位        │
├──┼──┼─────┼───┼─────┼────┼────┼────────┤
│ 二 │本票│ＣＨ四一二│乙○○│五萬元    │九十三年│九十三年│偽造乙○○之簽名│
│    │    │一二二號  │      │          │五月七日│六月二日│一枚於發票人欄位│
└──┴──┴─────┴───┴─────┴────┴────┴────────┘


司法院資訊處製作；財團法人民間司法改革基金會備份。
